臺灣雲林地方法院行政訴訟判決　
109年度交字第60號
原      告  葉春雄  
被      告  交通部公路總局嘉義區監理所

法定代理人  李輝宏  
訴訟代理人  陳榮彬  
            吳冠頡  
上列當事人間交通裁決事件，原告不服被告民國109 年10月24日
雲監裁字第72-KAS099597號裁決，提起行政訴訟，本院判決如下
：
    主  文
原告之訴駁回。
訴訟費用新臺幣參佰元由原告負擔。
    事實及理由
壹、程序事項
　　查本件係因原告不服被告所為道路交通管理處罰條例（下稱
    道交條例）第8 條之裁決而提起撤銷訴訟，依行政訴訟法第
    237 條之1 規定，應適用交通裁決事件訴訟程序，本院並依
    同法第237 條之7 規定，爰不經言詞辯論，逕為裁判，先予
    敘明。
貳、實體事項
一、事實概要：緣原告駕駛車牌號碼000-0000號自用小客車（下
    稱系爭車輛），於民國109 年7 月13日11時07分許行經雲林
    縣斗六市育英北街與育才街口處發生交通事故（下稱系爭交
    通事故），嗣經雲林縣警察局斗六分局（下稱舉發單位）員
    警認原告有「汽機車駕駛人，駕駛汽車肇事致人受傷而逃逸
    」之違規行為，以第KAS000000 號違規通知單舉發違反道交
    條例第62條第4 項前段規定之違規。本案因屬刑事案件，前
    經移送臺灣雲林地方檢察署偵辦，原告亦不服舉發單位上開
    舉發，於109 年8 月6 日向被告所屬雲林監理站提出陳述，
    雲林監理站於同年月12日以嘉監雲站字第1090221335號函請
    舉發單位查證，舉發單位於同年月18日以雲警六交字第1090
    015097號函復「…本案屬肇事致人受傷而逃逸之案件…屬刑事
    案件…」，雲林監理站爰於同年月24日以嘉監雲站字第10902
    11573號函復原告。原告復於同年10月23日持司法相關文書
    至雲林監理站，惟經雲林監理站向其告知需吊銷汽車駕駛執
    照後，原告又於同日提出陳述，雲林監理站於同年月30日以
    嘉監雲站字第1090304033號函請舉發單位查證，嗣舉發單位
    於同年11月4 日以雲警六交字第1090020628號函復「…本件
    交通違規屬實…」，雲林監理站爰於同年月13日以嘉監雲站
    字第1090293658號函復原告，並於同年月24日開立雲監裁字
    第72-KAS099597號裁決書（下稱原處分）郵寄送達原告並完
    成送達程序，原處分裁處原告吊銷汽車駕駛執照，並自吊銷
    之日起3 年內不得重新考領駕駛執照。原告不服，提起本件
    行政訴訟。　　
二、原告主張略以：系爭交通事故係因被害人騎乘機車與原告駕
    駛之系爭車輛發生擦撞，其人車倒地，因位屬平交道附近，
    故原告先行移車至對面停放，並馬上回原處扶起被害人，可
    見其手腳均有擦傷，之後約有5 名路人前來關心，並提議叫
    救護車，被害人說不必，等一下就要離開，原告當下一時疏
    忽沒向伊告知系爭車輛之車主為原告，並留下電話並離開現
    場，被害人誤將原告當作路人，即向警方提出肇事逃逸之告
    訴。案經臺灣雲林地方檢察署檢察官為緩起訴處分，且原告
    亦與被害人達成和解，原處分吊銷原告汽車駕駛執照實屬過
    重，請從輕處以罰鍰等語。並聲明：㈠原處分撤銷。㈡訴訟費
    用由被告負擔。
三、被告答辯略以：按道交條例第62條規定所稱「依規定處置」
    ，係指道路交通事故處理辦法第3 條「發生道路交通事故，
    駕駛人或肇事人應先為下列處置：事故地點在車道或路肩
    者，應在適當距離處豎立車輛故障標誌或其他明顯警告設施
    ，事故現場排除後應即撤除。有受傷者，應迅予救護，並
    儘速通知消防機關。發生火災者，應迅予撲救，防止災情
    擴大，並儘速通知消防機關。不得任意移動肇事車輛及現
    場痕跡證據。但無人傷亡且車輛尚能行駛，或有人受傷且當
    事人均同意移置車輛時，應先標繪車輛位置及現場痕跡證據
    後，將車輛移置不妨礙交通之處所。通知警察機關。但無
    人受傷或死亡且當事人當場自行和解者，不在此限」。又所
    謂逃逸，並不限於汽車駕駛人於肇事後未做任何察看即行離
    去之行為，凡汽車駕駛人於肇事後，未經他造當事人同意逕
    行離開肇事現場，亦未留下聯絡資料、方式，致使他造當事
    人或有關單位難以尋求賠償、追究責任者，均屬逃逸。至於
    肇事雙方責任如何、損害是否嚴重、有無下車察看等情，並
    非所問。核此上述規定，係課予駕駛人肇事後為適當處置義
    務，其立法目的在於保存肇事現場相關證據，俾日後釐清肇
    事責任歸屬，是肇事駕駛人應視現場具體情形，依上開規定
    為必要處置。而於無人傷亡且車輛尚能行駛之情形，無論肇
    事責任誰屬，均有義務停留筆事現場，縱未立刻與對造當事
    人會晤，亦應採取必要措施，並即向警察機關報告，以維己
    身及對造權益，並釐清肇事責任。本件原告駕駛系爭車輛於
    上開時、地，與他車發生系爭交通事故致人受傷，未通知警
    方到場處理逕自駛離之事實，足認原告有肇事致人受傷後未
    依規定處置並逃逸之違規行為。綜上所述，本案既經臺灣雲
    林地方檢察署檢察官偵查終結，且舉發單位查證本件違規事
    實明確，則被告以原處分裁處原告吊銷駕駛執照（3 年內不
    得考領），於法應無不合。
四、本院之判斷：
㈠、按汽車駕駛人駕駛汽車肇事致人受傷或死亡者，應即採取救
    護措施及依規定處置，並通知警察機關處理，不得任意移動
    肇事汽車及現場痕跡證據，違反者處3,000 元以上9,000 元
    以下罰鍰；前項駕駛人肇事致人受傷而逃逸者，吊銷其駕駛
    執照；汽車駕駛人，曾依第62條第4 項前段規定吊銷駕駛執
    照者，3 年內不得考領駕駛執照，道交條例第62條第3 項、
    第4 項前段、第67條第2 項前段分別定有明文。復按道路交
    通事故，乃指車輛或動力機械在道路上行駛，致有人受傷或
    死亡，或致車輛、動力機械、財物損壞之事故，道路交通事
    故處理辦法第2 條規定甚明。又，道交條例第62條第3 項規
    定所稱「依規定處置」，即應參諸道路交通事故處理辦法第
    3 條所示：「發生道路交通事故，駕駛人或肇事人應先為下
    列處置：事故地點在車道或路肩者，應在適當距離處豎立
    車輛故障標誌或其他明顯警告設施，事故現場排除後應即撤
    除。有受傷者，應迅予救護，並儘速通知消防機關。發生
    火災者，應迅予撲救，防止災情擴大，並儘速通知消防機關
    。不得任意移動肇事車輛及現場痕跡證據。但無人傷亡且
    車輛尚能行駛，或有人受傷且當事人均同意移置車輛時，應
    先標繪車輛位置及現場痕跡證據後，將車輛移置不妨礙交通
    之處所。通知警察機關。但無人受傷或死亡且當事人當場
    自行和解者，不在此限」。意即，依上開規定，道交條例第
    62條第3 項所適用之構成事實，為汽車駕駛人駕駛汽車肇事
    ，致生較嚴重之行為結果即有人身傷亡之情形，非僅是單純
    財物上之損失，故而第62條第3 項規定乃加重汽車駕駛人之
    處置義務，即該條項之行為人除須依道路交通事故處理辦法
    第3 條規定為必要之處置外，並應向被害人採取救護措施、
    通知警察機關至現場處理、不得任意移動肇事汽車及現場痕
    跡證據等處置義務，此等處置義務不因肇事者與受有傷勢之
    被害人達成和解，即可免除。此外，若肇事者未依規定處置
    並逃逸，依同條例第62條第4 項之規定，並應逕予吊銷肇事
    者之駕駛執照，並依同條例第67條第2 項前段之規定3年內
    不得考領駕駛執照，均先予敘明。
㈡、經查，原告駕駛系爭車輛於事實概要欄所示之時、地肇生系
    爭交通事故，復經舉發單位員警認有「駕駛汽車肇事致人受
    傷而逃逸」之違規行為，而製單舉發，並移送臺灣雲林地方
    檢察署偵辦，案經該署檢察官以109 年度偵字第5272號為緩
    起訴處分等情，有違規通知單、本案原處分暨送達證書、上
    開緩起訴處分書等件在卷可佐（見本院卷第19頁、第27頁至
    第28頁、第35頁至第36頁），復經本院依職權調閱上開刑事
    卷宗核閱無訛，堪信屬實。 
㈢、查被害人即訴外人張忠讚因系爭交通事故受有右手肘擦挫傷
    、右腳第4 趾擦挫傷及左手擦挫傷等傷害（見警卷所附國立
    成功大學醫學院附設醫院斗六分院中文診斷證明書），而原
    告自陳於系爭交通事故發生當時，疏未提供聯絡資料予被害
    人，並離開現場，其所為核有未依上揭道路交通事故處理辦
    法之規定為必要處置之情事，堪認確有「汽車駕駛人駕駛汽
    車肇事致人受傷而逃逸者」之違規行為無誤，則被告據此以
    原處分裁罰原告，即屬合法有據。
㈣、又，原告雖稱本件違規情節輕微，請改以裁處罰鍰等語，惟
    按「一行為同時觸犯刑事法律及違反行政法上義務規定者，
    依刑事法律處罰之。但其行為應處以其他種類行政罰或得沒
    入之物而未經法院宣告沒收者，亦得裁處之。」、「前項行
    為如經不起訴處分、緩起訴處分確定或為無罪、免訴、不受
    理、不付審理、不付保護處分、免刑、緩刑之裁判確定者，
    得依違反行政法上義務規定裁處之。」、「第1 項行為經緩
    起訴處分或緩刑宣告確定且經命向公庫或指定之公益團體、
    地方自治團體、政府機關、政府機構、行政法人、社區或其
    他符合公益目的之機構或團體，支付一定之金額或提供義務
    勞務者，其所支付之金額或提供之勞務，應於依前項規定裁
    處之罰鍰內扣抵之」，行政罰法第26條第1 項至第3 項分別
    規定甚明。而查，本件原告因系爭交通事故經臺灣雲林地方
    檢察署檢察官以109 年度偵字第5272號為緩起訴處分，而該
    緩起訴之內容為：⑴緩起訴期間為1 年。⑵被告（即本件原告
    ）應於緩起訴確定之日起3個月內，向公庫支付2 萬元（見
    本院卷第7 頁至第8 頁）。復依上開行政罰法第26條第1 項
    至第3 項規定，本件既經緩起訴處分確定，則被告自得依首
    揭道交條例第62條第3 項、第4 項前段、第67條第2 項等規
    定裁處，而罰鍰部分業經原告依上揭緩起訴所示內容向公庫
    支付2 萬元而全數扣抵，是被告以原處分裁處原告吊銷汽車
    駕駛執照，並自吊銷之日起3 年內不得重新考領駕駛執照，
    於法有據，原告縱與被害人達成和解，本件亦無免罰或另予
    裁處罰鍰之餘地，是原告上開主張，委無足採，併此敘明。
五、綜上所述，原告於前揭時、地，確有「駕駛汽車肇事致人受
    傷而逃逸」之交通違規行為，被告依道交條例第62條第4 項
    規定，對原告裁處吊銷汽車駕駛執照，並自吊銷日起3 年內
    不得重新考領駕駛執照，核無違誤。原告訴請撤銷原處分，
    為無理由，應予駁回。
六、本件判決基礎已臻明確，兩造其餘攻防方法及訴訟資料經本
    院斟酌後，核與判決結果不生影響，爰不一一詳予論述，併
    此敘明。
七、本件訴訟費用為原告所預納第一審裁判費300 元，應由原告
    負擔，爰確定第一審訴訟費用額如主文第2 項所示。
八、據上論結，本件原告之訴為無理由，依行政訴訟法第98條第
    1 項前段、第237 條之7 、第237 條之8 第1 項，判決如主
    文。
中    華    民    國    110   年     3   月     31   日
                  行政訴訟庭  法  官  温文昌
上列為正本係照原本作成。
如不服本判決，應於送達後20日內，以判決違背法令為理由，向
本院行政訴訟庭提出上訴狀並表明上訴理由（上訴理由應記載原
判決所違背之法令及其具體內容、依訴訟資料可認為原判決有違
背法令之具體事實）。如於本判決宣示或公告後送達前提起上訴
者，應於判決送達後20日內補提上訴理由書（須按他造人數附繕
本）。
中　　華　　民　　國　　110 　年　　3 　　月　　31　　日
                              書記官  張宏清